台灣新竹地方法院刑事判決　　　　　　　　　　　　　九十二年度訴字第三七四號
　　公　訴　人　臺灣新竹地方法院檢察署檢察官
　　被　　　告　甲○○
　　選任辯護人　范光柱律師
右被告因傷害致死案件，經檢察官提起公訴（九十二年度偵字第二五三六號），本院
判決如左：
    主      文
甲○○傷害人之身體因而致人於死，處有期徒刑肆年陸月。
    事      實
一、甲○○與何啟明係平日偶聚在新竹市○○街社教館（以下簡稱社教館）內下棋之
    朋友，於民國九十一年九月二十三日，甲○○因與何啟明賭玩象棋輸棋，積欠何
    啟明新台幣一百七十元債務，迨於同年月二十七日下午一時三十分許，甲○○在
    社教館內右側處看人下棋時，適遇飲酒後且醉意甚濃之何啟明，何啟明乃上前向
    甲○○索討前開輸棋債務，二人遂在社教館內右側第二棵榕樹前之停車格處發生
    爭執，何啟明因已有醉意，說話口氣不佳，且在眾目睽睽下向甲○○索討債務，
    致甲○○感到難堪而心生不悅，甲○○主觀上雖無致何啟明於死之故意，然其為
    思慮成熟之成年人，在客觀上能預見當時何啟明業已酒醉，且步履不穩，如遭推
    擠毆打，極可能因重心不穩而摔倒在柏油路面，如頭部不慎碰撞質地堅硬之柏油
    路面，亦可能因此造成死亡之結果，竟猶基於傷害之犯意，徒手以右拳朝何啟明
    之臉部鼻樑處毆擊，何啟明被毆後，隨即以「幹你娘」之三字經回應辱罵甲○○
    ，甲○○聞此更加不悅，接續再以右拳朝何啟明之嘴角處毆擊，何啟明受此毆擊
    後重心失穩，整個人向後仰躺倒地，後腦部直接撞擊柏油地面，發出巨大聲響，
    並因此受有右頂枕部頭皮挫傷血腫三Ｘ一公分、右顳部頭皮下局部出血二．五Ｘ
    二公分、右側顳頂顱骨縱向線狀骨折一二公分，右側大腦半球巨大硬腦膜上腔血
    腫塊，一一Ｘ一０Ｘ四．七（厚度）公分、大腦輕度至中度廣泛充血與血腫、右
    側頂顳葉壓迫凹陷，右側頂葉局部皮質挫傷及蜘蛛膜下腔出血四．五Ｘ三．三公
    分、左側額葉底面局部皮質挫傷及蜘蛛膜下腔出血四．二Ｘ二Ｘ０．四（深度）
    公分、兩側大腦海馬溝迴及兩側小腦扁桃體均輕度腦疝，口腔上唇內面左上方挫
    裂傷及瘀腫一．八Ｘ一．五公分、下唇內面左下方瘀腫一．五Ｘ一．二公分、左
    鼻脊淺瘀血斑、左肩頭淺擦傷四Ｘ一公分及右小腿前面淺瘀血斑八Ｘ六公分等傷
    害。甲○○見狀，即委請當時在旁觀看之丙○○以行動電話通知新竹市消防局救
    災救護指揮中心派員到場救護，然甲○○於救護人員戊○○、丁○○等人到場救
    護時，並未告知何啟明有遭其毆打且頭部重擊地面之事實，且因社教館及建國公
    園一帶常有遊民酒醉倒地之情形，而何啟明身上尚渾身酒味，致戊○○等救護人
    員誤判何啟明係酒醉跌倒而未送醫，甲○○於救護人員離開後，乃扶何啟明倚靠
    在該停車格旁之駁崁休息，約隔二十分鐘後甲○○即行離去。何啟明於甲○○離
    去後，在意識模糊狀態下起身行走至社教館左側守衛室後方後即倒地昏迷不醒，
    迄於翌日（二十八日）上午五時三十三分許，社教館守衛余信夫發現何啟明倒臥
    該處而通知救護人員到場，惟因何啟明身上並無明顯外傷，且尚有濃厚酒味，致
    救護人員吳禮安等人亦誤判何啟明為酒醉路倒而未送醫，遲至同日下午四時十二
    分許，經社教館警衛侯天池發現有異，再度通知救護人員陳俊宏等人到場將何啟
    明送醫。嗣何啟明雖經送往新竹市南門綜合醫院轉送行政院衛生署新竹醫院急救
    ，惟延至同年月三十日中午十二時四十八分許，仍因顱骨骨折合併硬腦膜上血腫
    、鈍力性顱腦損傷不治死亡。何啟明死亡後，甲○○於有偵查犯罪職權之公務員
    尚未知悉其涉犯本件犯行前，於同年十月二日下午五時二十三分許，主動至臺灣
    新竹地方法院檢察署向檢察官自首犯罪，並陳述本案之經過，而接受裁判。
二、案經甲○○自首及何啟明之子乙○○訴由新竹市警察局第二分局報告臺灣新竹地
    方法院檢察署檢察官相驗後自動檢舉偵查起訴。
    理      由
一、訊據被告甲○○固坦承於右揭時、地，因被害人何啟明向伊催討輸棋之債務，雙
    方發生口角衝突，嗣被害人有仰躺倒地之情，而伊於救護人員到場時，並未向救
    護人員告知被害人有遭伊毆打倒地之事實，惟矢口否認有何傷害致死犯行，辯稱
    ：當日係被害人藉酒裝瘋，口出惡言，並作勢要毆打伊，伊僅出手推被害人左邊
    肩膀，要將之推開，詎被害人遭伊推開後，再度上前挑釁，並作勢要毆打伊，伊
    即將被害人之手揮開轉身離開，詎伊甫一轉身時，聽到一聲巨響，伊回頭後看見
    被害人已仰躺倒地，嘴角流血，伊趕緊請旁人打一一九通知救護人員，迨救護人
    員到場後，伊見被害人嘴巴流血，有勸被害人至醫院就診，但被害人堅持不去醫
    院，嗣救護人員離去後，伊扶被害人到樹下休息，嗣見被害人沒事後，始行離開
    ，伊沒有想過也不知道被害人為何會發生死亡之嚴重結果云云；至被告之辯護人
    則以：本件被告之傷害行為與被害人之死亡結果間，並無因果關係云云。經查：
(一)被告於右揭時、地，因被害人在眾目睽睽下向其催討輸棋之債務，致其感到難堪
    而心生不悅，動手朝被害人之臉部鼻樑位置毆擊一拳後，再接續朝被害人嘴角處
    毆擊一拳，被害人遭此毆擊後，向後仰躺倒地之事實，迭據被告於警訊時供述：
    「（問：右述時地，你與何人發生衝突。）與何啟明發生衝突。」、「（問：你
    與何啟明如何發生衝突。）當時我在社教館內看人下象棋，何啟明喝酒醉向我在
    大眾面前說我欠他一百七十元，我向何啟明說：『你一定要在大眾面前要錢讓我
    沒有面子嗎？』並以右手朝何啟明臉部鼻子處推一下，何啟明被我推一下後向我
    辱罵三字經，並說：『你已經沒錢了，還要和我下象棋，才會欠我一百七十元。
    』，因為何啟明辱罵我三字經，我很生氣才再以右手朝何啟明嘴角處毆打乙拳，
    何啟明遭我毆打此拳後向後倒地，何啟明倒地後我就看到他嘴角有流血，所以才
    拜託旁邊人士打電話叫救護車。」、「（問：你與何啟明發生衝突主因為何。）
    我確實有欠何啟明一百七十元，但因他大眾面前向我追債，我氣不過，才會發生
    衝突。」、「（問：你共毆打何啟明幾次。）我有推何啟明臉部鼻子乙次，毆打
    嘴角乙拳，全部用右手。」等語（見相驗卷第三十頁反面至第三十二頁）；於偵
    查中供承：「我於九月二十七日下午一時四十分左右，在社教館內廣場，因為一
    名有喝酒的男子（我見過他一、二次，有與他一起在社教館一起下過棋，但是不
    知道他的名字）跑來對我說我欠他一百七十元，我確實有欠他錢，我說我欠你錢
    會還你，但是不要這麼大聲、不要在這麼多人面前讓我沒面子，然後這名男子罵
    我說我沒有錢，為何還要與他下棋，我便很生氣，便徒手用右手推了他的鼻樑，
    他又罵我『幹你娘』，我便以拳頭打他的右嘴角，他便整個人俯仰倒地，我看他
    嘴巴有流血，我便馬上請旁邊的人打電話叫救護車，救護車也有來，我把他扶在
    一旁，我跟死者說你嘴巴有流血，最好去給醫生看，他說不用，他去樹蔭下休息
    一下就好，救護人員也是這樣對他說，但是他都說不用，我便將他扶到樹蔭下，
    我看他休息了半個小時，好像沒事，我便回去了。」等語綦詳（見相驗卷第二十
    六頁），核與在場目擊證人丙○○證述被告與被害人二人發生爭執之原因，及被
    告動手毆打被害人臉部二拳之情節相符（見相驗卷第二十八頁反面、第二十九頁
    第六十七頁至第六十九頁），亦與在場證人庚○○證述被告第二拳係朝被害人鼻
    樑、嘴巴處毆打等語相合（見相驗卷第三十六頁、第七十一頁），而被害人當日
    被毆後確實受有口腔上唇內面左上方挫裂傷及瘀腫一．八Ｘ一．五公分、下唇內
    面左下方瘀腫一．五Ｘ一．二公分、左鼻脊淺瘀血斑等傷害，此有法務部法醫研
    究所九十二年二月二十日法醫理字第０九一０００三七四四號函檢附之（九一）
    法醫所醫鑑字第一三八一號鑑定書在卷可稽，是被告於警偵訊所為之自白核與事
    實相符，堪可採信。至證人庚○○於警偵訊時雖證述被告第一拳係朝被害人胸部
    毆打云云（見相驗卷第三十六頁、第七十一頁），嗣於本院審理時證稱：被告二
    拳均係毆打被害人之胸部云云（見本院九十二年一月六日審理筆錄）。惟查，經
    核證人庚○○前開證述被告第一拳係毆打被害人之胸部乙節，核與被告於警偵訊
    所為之自白不符，亦與在場目擊證人丙○○所證述之情節未合，而被害人當日胸
    腹部均無明顯外傷，胸廓無損傷或骨折，此有台灣新竹地方法院檢察署驗斷書及
    法務部法醫研究所前開鑑定書等件在卷可按（見相驗卷第八十三頁、第一五一頁
    ），是證人庚○○前開所證內容亦與被害人被毆後之傷勢不符，則證人庚○○是
    否清楚目睹被告第一次動手毆打被害人之情節，已堪置疑，是其前開證述內容尚
    難採信，自無從資為有利於被告之認定。至證人庚○○嗣於本院雖證述被告第二
    拳亦係朝被告之胸部毆打云云。然查，證人庚○○此部分所證內容顯與其前於警
    偵訊所證內容不符，亦與被告於警偵訊自白及在場目擊證人丙○○所證內容未合
    ，而其亦自承：伊已中風十七年，且已七十多歲高齡，記性不好，平日有時會忘
    東忘西等語（見本院同上審理筆錄），是以，證人庚○○嗣於本院所為之前開證
    述內容（即九十三年一月六日），因距案發時（即九十一年九月二十七日）已一
    載餘，堪認因係時隔過久，且年歲已高，記憶已漸模糊所致，自仍應以其於警偵
    訊所證被告第二拳係打在被害人鼻樑、嘴巴處等情較為真切可信，則其於本院審
    理所為前開證述內容，亦不足據為有利於被告之認定，附此敘明。則被告嗣於本
    院翻異前詞，改口辯稱：伊僅有推被害人之肩膀，且以手揮開被害人云云，均顯
    係事後避重就輕、飾卸己責之虛詞，不足採信。
(二)而被害人於遭被告毆擊後，受有右頂枕部頭皮挫傷血腫三Ｘ一公分、右顳部頭皮
    下局部出血二．五Ｘ二公分、右側顳頂顱骨縱向線狀骨折一二公分，右側大腦半
    球巨大硬腦膜上腔血腫塊，一一Ｘ一０Ｘ四．七（厚度）公分、大腦輕度至中度
    廣泛充血與水腫、右側頂顳葉壓迫凹陷，右側頂葉局部皮質挫傷及蜘蛛膜下腔出
    血四．五Ｘ三．三公分、左側額葉底面局部皮質挫傷及蜘蛛膜下腔出血四．二Ｘ
    二Ｘ０．四（深度）公分、兩側大腦海馬溝迴及兩側小腦扁桃體均輕度腦疝，口
    腔上唇內面左上方挫裂傷及瘀腫一．八Ｘ一．五公分、下唇內面左下方瘀腫一．
    五Ｘ一．二公分、左鼻脊淺瘀血斑、左肩頭淺擦傷四Ｘ一公分及右小腿前面淺瘀
    血斑八Ｘ六公分等傷害，嗣經送往新竹市南門綜合醫院轉送行政院衛生署新竹醫
    院急救，仍因顱骨骨折合併硬腦膜上血腫、鈍力性顱腦損傷等傷害，延至九十一
    年九月三十日中午十二時四十八分許不治死亡之事實，此有被害人行政院衛生署
    新竹醫院住院診斷證明書、行政院衛生署新竹醫院檢驗報告單、被害人南門綜合
    醫院病歷資料等件附卷可參（見相驗卷第四十七頁至第五十五頁、第一三二頁至
    第一三九頁），並經檢察官督同法醫師、檢驗員相驗、解剖屍體屬實，製有臺灣
    新竹地方法院檢察署勘驗筆錄、解剖筆錄、相驗屍體證明書、驗斷書及法務部法
    醫研究所九十二年二月二十日法醫理字第０九一０００三七四四號函檢附之（九
    一）法醫所醫鑑字第一三八一號鑑定書在卷可稽（見相驗卷第七十八頁至第第八
    十七頁、第一四五頁至第一六四頁）。
(三)被告雖辯稱其主觀就被害人死亡之結果並無預見云云。惟按刑事法上之加重結果
    犯，以行為人對於加重結果之發生有預見之可能，能預見而不預見者為要件。刑
    法第二百七十七條第二項前段之傷害致人於死罪，係對於犯普通傷害罪致發生死
    亡結果所規定之加重結果犯，依同法第十七條之規定，以行為人能預見其死亡結
    果之發生而不預見為要件，而此所謂能預見自亦又指客觀情形而言，與加害人本
    身主觀上有無預見之情形不同，倘加害人主觀上已有預見，而結果之發生又不違
    背其本意時，則屬刑法第十三條第二項所規定間接故意之範疇，無復論以加重結
    果犯之餘地（最高法院九十年度台上字第六０九二號判決亦同此見解）。經查，
    被害人於向被告催討輸棋欠款時，業已酒醉，走路步履不穩，此除據被告供述無
    訛外，且據在場證人庚○○證述：被害人當天有喝很多酒，走路巔頗不穩，差不
    多已經醉了等語綦詳（見本院同上審理筆錄），並據證人即第一次到場救護之新
    竹市消防局第一隊竹光分隊隊員丁○○證稱：現場有聞到被害人之酒味，被害人
    的酒味很重，看起來像喝了蠻多的酒等語詳實（見本院同上審理筆錄），而距事
    發後已十七小時餘之證人即第二次到場救護之新竹市消防局第一大隊中山分隊隊
    員吳禮安、周文謀亦證述：其等到場救護時有聞到被害人身上有酒味等語（見相
    驗卷第一一九頁），另被害人死亡後，經採集檢體送驗，經法務部法醫研究所九
    十一年十月十七日Ｔ九一－九０四號毒物化學檢驗報告，檢驗結果認：「送驗檢
    體經檢驗結果發現胃內容物含酒精成分為二二ｍｇ＼ｄｌ（即０．０二二％）。
    」，並有法務部法醫研究所九十二年二月二十日法醫理字第０九一０００三七四
    四號函檢附之（九一）法醫所醫鑑字第一三八一號鑑定書在卷可稽（見相驗卷第
    一五三頁），是以，被害人當時確因重度飲酒，呈酒醉且步履不穩狀況之情，堪
    以認定。又案發現場係柏油路面，此有現場照片附卷可佐（見相驗卷第五十六頁
    、第五十七頁），而頭部又係人體重要部位，腦組織極為脆弱，徵諸一般人之常
    識，在客觀上倘對業已酒醉且步履不穩之被害人加以推擠毆打，該等被害人極可
    能因重心失穩，而摔倒在柏油路面，如頭部不慎碰撞質地堅硬之柏油路面，輒易
    造成腦震盪、顱內出血而導致健康、生命之危害，並有致死之可能性。而被告為
    思慮成熟之成年人，且自承當日並無飲酒，神智清楚，對此結果，在客觀上顯有
    預見之可能。再被告與被害人間素無仇隙，僅因偶發細故而起爭執，其主觀上固
    不致有致被害人於死之故意，故其所辯「主觀上」無預見被害人發生死亡之結果
    乙節，應尚堪採信。然被告出拳朝被害人臉部嘴角處毆擊，致被害人重心失穩，
    後仰倒地後，後腦部直接撞擊柏油地面，並因此造成死亡之加重結果，於「客觀
    上」自有預見之可能，則被告自應就其傷害被害人致發生被害人死亡之加重結果
    負其責任。
(四)至辯護人雖辯稱：本件被告之傷害行為與被害人之死亡結果間，並無因果關係云
    云。按所謂相當因果關係，係指依經驗法則，綜合行為當時所存在之一切事實，
    為客觀之事後審查，認為在一般情形下，有此環境、有此行為之同一條件，均可
    發生同一之結果者，則該條件即為發生結果之相當條件，行為與結果即有相當之
    因果關係。反之若在一般情形下，有此同一條件存在，而依客觀之審查，認為不
    必皆發生此結果者，則該條件與結果並不相當，不過為偶然之事實而已，其行為
    與結果間即無相當因果關係可言（最高法院七十六度年台上字第一九二號判例參
    照）；次按刑法上傷害致人於死罪，指傷害行為，與死亡之發生，有因果關係之
    聯絡者而言，不惟以傷害行為直接致人於死亡者為限，即因傷害而生死亡之原因
    ，如因自然力之參加以助成傷害應生之結果，亦不得不認為因果關係之存在（最
    高法院四十七年台上字第九二０號、十九年上字第一四三八號判例參照）；又按
    被害人於受上訴人踢打之後，縱未及時就醫，或因過度行走而加速傷勢之惡化，
    惟因非屬其他獨立之因素，介入於上訴人傷害之原因行為與被害人因而死亡之結
    果間，自無因果關係中斷之可言（最高法院八十五年度台上字第六一五二號判決
    亦同此見解）。經查，證人即第一次到場救護之新竹市消防局第一隊竹光分隊隊
    員戊○○固證稱：去的時候，被害人有點醒，像是喝酒後手腳可活動，但講話含
    糊不清，其等有詢問被害人那裡不舒服，被害人稱沒有，詢問被害人是否要就醫
    ，被害人亦回答不用等語（見相驗卷第一二０頁），及證人即第一次到場救護之
    新竹市消防局第一隊竹光分隊隊員丁○○亦證述：被害人的酒味很重，但對答還
    可以，對我們詢問的內容可以簡答，但被害人拒絕其等之救護，亦拒絕就醫等語
    （見本院同上審理筆錄），是被害人於救護人員到場時固有拒絕就醫乙節，堪可
    認定。惟查，法務部法醫研究所九十二年四月七日法醫理字第０九二００００八
    七三號函覆內容雖認：「本案之死亡原因『硬腦膜上血腫』之典型症狀，於受傷
    初期會有一段清醒期，於出血較多形成血腫時，即陷入昏迷不醒狀態。」等語，
    有該函在卷足稽（見相驗卷第一六八頁）。然被害人當日業因重度飲酒而致酒醉
    之情，已如前述，而其於死亡多日後，經解剖採集檢體送驗，檢驗發現胃內容物
    仍有酒精成分，亦有前開法務部法醫研究所之鑑定書在卷可按，則被害人是日業
    已酒醉，縱其於被毆後腦撞擊地面後，依其受傷狀況，尚非立即昏迷，而有一段
    清醒期，惟被害人因受其飲酒後酒精之影響，神智已非清醒，意識亦非清晰，自
    難認被害人當時尚能明確認知到己身頭部受創後傷勢之嚴重性及未即時就醫之生
    命危險性，則被害人外觀上固有拒絕就醫之行為，惟此顯非被害人有意識之意思
    表示，自非屬足以使因果關係中斷之獨立因素，應無因果關係中斷之可言。次查
    ，本件被害人死亡之原因，經法務部法醫研究所鑑定結果，認：「1.死亡原因：
    甲、顱骨骨折合併硬腦膜上血腫。乙、鈍力性顱腦損傷。2.死亡方式：他殺。」
    ，經檢察官向法務部法醫研究所函詢：「死者頭部之傷是否係於九十一年九月二
    十七日下午一時三十分，嫌犯毆打死者倒地所造成之傷害？」，經該所函覆：「
    符合。」，此有法務部法醫研究所前開鑑定書在卷可稽（見相驗卷第一五三頁、
    第一五四頁），堪認被害人頭部重創，確係受被告毆擊後，重心失穩倒地所致。
    第查，被害人當日被毆後，因重心失穩，後腦部直接撞擊柏油地面，發出巨大聲
    響，而業已重聽多年之證人庚○○尚且能聽聞被害人倒地之巨響，亦據證人庚○○證述詳實，堪認被害人頭部撞擊地面力道之大，而被害人頭部受此重創後，除
    右頂枕部頭皮、右顳部頭皮下局部受有出血、血腫，大腦輕度至中度廣泛充血與
    血腫等傷害，其右側顳頂顱骨尚受有縱向線狀骨折達一二公分，堪認其頭部受創
    情形之嚴重，故被害人雖於第一次救護人員到場救護時，有拒絕就醫之情，姑不
    論被害人當時之意識是否得以判斷己身頭部重創傷勢之嚴重性及未即時就醫之生
    命危險性，然被告竟隱瞞被害人遭其毆打並頭部重擊地面之事實，致到場救護人
    員無法對被害人之傷勢做出正確判斷而及時加以救護、治療，亦難認被害人拒絕
    就醫乙節，係足以使因果關係中斷之獨立因素。況據上述法務部法醫研究所鑑定
    書中關於函詢事項之答復：「『若於第一次消防局人員急救送醫後，是否能急救
    成功？其成功機率為何？』部分：可能。成功機率得視診斷及手術治療之及時性
    。」，可知被害人縱於第一次救護人員到場時及時送醫，亦未必一定能急救成功
    ，被害人仍可能發生死亡結果之情形，則被害人所受傷害，即非原不足引起死亡
    之結果，益徵被害人拒絕就醫之行為非屬介入於被告傷害之原因行為與被害人因
    而死亡之結果間，足以使因果關係中斷之獨立因素，揆諸前開最高法院判例及判
    決意旨，自無因果關係中斷之可言。則被告辯護人辯稱：本件被告之傷害行為與
    被害人之死亡結果間，並無因果關係云云，委非足取。從而，被告確有傷害被害
    人，被害人並因被告之傷害行為致其後仰倒地，致受有顱骨骨折合併硬腦膜上血
    腫、鈍力性顱腦損傷等傷害不治死亡，則被告右揭傷害行為與被害人死亡之結果
    間，即有相當之因果關係。
(五)綜上所述，被告及辯護人前開所辯，均不足採，本件事證已臻明確，被告傷害致
    死之犯行洵堪認定，應予依法論科。
二、核被告甲○○基於傷害之犯意，而傷害人之身體，因而致人於死，所為係犯刑法
    第二百七十七條第二項前段之傷害致死罪。被告二次出手傷害被害人之犯行，係
    時間密接下所為之行為，各行為之獨立性極為薄弱，所侵害為同一法益，依一般
    社會健全觀念，在時間差距上，難以強行分開，在刑法評價上，以視為數個舉動
    之接續施行，合為包括之一行為予以評價，係屬接續犯，而為包括之一罪，應逕
    依傷害行為發生被害人死亡之加重結果論處。又被告於有偵查犯罪職權之機關或
    公務員尚未查知上開犯行之行為人前，即主動前往臺灣新竹地方法院檢察署向檢
    察官自首，並接受裁判，此有偵訊筆錄在卷可按（見相驗卷第二十五頁至第二十
    七頁），應依刑法第六十二條前段之規定減輕其刑。爰審酌被告前此並無不良前
    科紀錄，有臺灣高等法院被告全國前案紀錄表及臺灣新竹地方法院檢察署刑案資
    料查註紀錄表各一份在卷可參，素行尚佳，其因被害人飲酒後，在眾人面前向其
    催討輸棋之欠款，且口出穢言故意挑釁，致心生不悅，進而動手毆打被害人，惟
    其僅以徒手毆擊被害人二拳，堪認惡性尚非深重，惟被害人當日業已酒醉，不堪
    重擊，向後仰躺倒地，後腦直接撞擊地面，被告於被害人倒地後，隨即委請旁人
    撥電話通知救護人員到場救護，足徵其良心未泯，惟其傷害行為造成被害人死亡
    之結果，所生損害重大難以回復，另參之被害人於救護人員到場後，被告及救護
    人員均欲將其送醫，然因被害人酒後意識不清拒絕就醫，並被告犯罪之動機、手
    段、所生之損害、犯罪後之態度，及尚未與被害人家屬達成民事和解等一切情狀
    ，量處如主文所示之刑，以資懲儆。
據上論斷，應依刑事訴訟法第二百九十九條第一項前段，刑法第二百七十七條第二項
前段、第六十二條前段，判決如主文。
本案經檢察官己○○到庭執行職務。
中      華      民      國    九十三    年      一      月     十九     日
                                      臺灣新竹地方法院刑事第三庭
                                          審判長法  官  汪 銘 欽
                                                法  官  林 秋 宜
                                        法  官  高 敏 俐
如不服本判決，應於判決送達後十日內向本院提出上訴狀（應附繕本），上訴於臺灣
高等法院。
右正本證明與原本無異。
                                                書記官  賴 寶 合
中      華      民      國    九十三    年      一      月     十九     日
附錄本案論罪科刑法條全文：
刑法第二百七十七條第一項、第二項前段：
傷害人之身體健康者，處三年以下有期徒刑、拘役或一千元以下罰金。
犯前項之罪因而致人於死者，處無期徒刑或七年以上有期徒刑。
